【裁判字號】    97,親,107
【裁判日期】    980909
【裁判案由】    確認親子關係存在
【裁判全文】
臺灣臺北地方法院民事判決               97年度親字第107號
原      告  丁○○
原      告  甲○○
  共同
法定代理人  丙○○
  共同
訴訟代理人  莊喬汝律師
被      告  己○○
訴訟代理人  林亦書律師
複  代理人  李建賢律師
被      告  庚○○
            壬○○
            辛○○
上列當事人間確認親子關係存在事件，本院於98年8月31日辯論
終結，判決如下：
    主      文
確認原告丁○○（男、民國○○年○月○○日生、身分證統一編號
:Ｚ000000000 號）、甲○○（女、民國○○年○月○○日生、身分證
統一編號：Ｚ000000000號）與黃國綸（男、民國○○年○○月○日生
、民國96年8月29日死亡、身分證統一編號︰Ｚ000000000號）間
之親子關係存在。
訴訟費用由被告負擔。
    事實及理由
甲、原告方面：
  一、聲明：如主文第一項所示。
  二、陳述略以：原告之生母丙○○於民國89年間認識黃國綸，
      兩造交往迄黃國綸於96年8月29日去世。期間兩人育有原
      告丁○○（91 年9月29日生）、甲○○（92年9月27日生
       ）2人。而黃國綸生前經常至丙○○家中探望原告等，陪
      伴渠等共同成長，並以父親身分自居，已有表示認領原告
      等之行為；且黃國綸亦於花旗銀行松江分行開立帳戶（戶
      名：黃國綸），交由丙○○管理並由其提領金額作為原告
      等之生活費用，足認黃國綸於生前已對原告等有撫育之事
      實。原告等確為黃國綸之親生子女，且經黃國綸認領而應
      視為黃國綸之婚生子女，然此卻為被告等所否認，有確認
      身分關係之必要，爰依法提起本訴，並以黃國綸之繼承人
      己○○、庚○○、壬○○、辛○○為被告，訴請判決確認
      原告丁○○、甲○○與黃國綸之親子關係存在等語。
  三、證據：與黃國綸之受信通信紀錄表、戶籍謄本、黃國綸與
      原告等之合照照片、黃國綸與原告等之生活攝影VCD光碟
      、外匯水單影本、存款存根聯影本。並聲請傳訊證人戊○○、乙○○。
乙、被告己○○方面：
  一、聲明：原告之訴駁回。
  二、陳述略以：被告一家生活和樂，黃國綸於其子女或眾親友
      眼中為一道德崇高、毫無瑕疵之父親，突接獲本件確認親
      子訴訟，被告難以接受。又丙○○為56年次，與28年次之
      黃國綸相距28歲，而原告等與黃國綸相距63及64歲，難認
      原告等主張渠等皆為黃國綸之親生子女等節為真。另證人
      戊○○未親自見聞黃國綸有撫育原告等之事實，另一證人
      乙○○為丙○○之姐，手足至親難免循私偏頗，洵無足執
      為認定黃國綸於生前確有撫育原告等之事實。至原告所提
      之通聯紀錄，並無通話內容，充其量僅能證明黃國綸與丙○○間有所聯繫，而丙○○從事領隊工作，黃國綸從事旅
      遊業，雙方有業務往來關係，其間之通聯、匯款往來，甚
      屬正常，原告等逕執謂此舉皆屬用以撫育渠等之費用等語
      ，顯無足取等語。
丙、被告庚○○、壬○○、辛○○經合法通知，未於言詞辯論期
    日到場，亦未提出書狀為何聲明或陳述。
    理      由
甲、程序部分：被告庚○○、壬○○、辛○○經合法通知未於言
    詞辯論期日到場，核無民事訴訟法第386條各款所列情形，
    依原告之聲請，由其一造辯論而為判決。
乙、實體部分：
一、按現行民事訴訟法中親子關係事件之規定，雖未定有確認親
    子關係訴訟之類型，但親子關係存否，不僅涉及相關當事人
    身份關係之確定，同時對於例如親權、扶養、法定代理甚至
    繼承等法律關係之成立或存在與否，皆產生重要之關連，是
    以親子關係存在與否之確定，所牽涉者並非僅係單純之法律
    事實，同時此類訴訟之標的即為身份上法律關係存否之確認
    ，因而向來學說及實務上之見解皆承認親子間身份關係可以
    作為確認訴訟之標的（楊建華著「民事訴訟法要論」第475
    頁，最高法院23年度上字第3973號判例、最高法院62年度第
    3次民庭庭推總會決議（8）參照）。
二、次按確認法律關係之訴，非原告有即受確認判決之法律上利
    益者，不得提起之。前項確認法律關係基礎事實存否之訴，
    以原告不能提起他訴訟者為限。民事訴訟法第247條第1項前
    段、第2項定有明文。本件原告丁○○、甲○○究否為黃國
    綸之子女，對於渠等之權利義務有所影響，亦即渠等在私法
    上之地位因此而有受侵害之危險，因原告丁○○、甲○○主
    張其等確為黃國綸之子女，黃國綸之繼承人即被告否認此一
    主張，原告丁○○、甲○○自有提起確認其等與黃國綸間親
    子關係存在之訴，以除去其私法上地位不安狀態之必要，自
    有即受確認判決之法律上利益。是以原告丁○○、甲○○依
    上開規定提起本件確認親子關係存在之訴，洵屬合法有據。
三、經查本件原告丁○○、甲○○與黃國綸間究否存在法律上親
    子關係，其爭點有二：其一，黃國綸是否為原告丁○○、甲○○之生父？其二，如黃國綸為原告丁○○、甲○○之生父
    ，其是否曾對原告等為撫育而依法視為認領？
四、就黃國綸與原告丁○○、甲○○間有無真實之血緣關係而言
    ，按當事人於勘驗時無正當理由仍不為協力者，法院得審酌
    情形，認他造關於該文書之主張或依該文書應證之事實為真
    實。前項情形，於裁判前應令當事人有辯論之機會。此有民
    事訴訟法第367條、第345條定有明文。本院因原告等之聲請
    ，命被告庚○○應協力為血緣鑑定，惟被告庚○○無正當理
    由，未配合進行血緣鑑定；本院參酌原告等提出與黃國綸之
    受信通信紀錄表、與黃國綸之合照照片、生活攝影VCD光碟
    為證，可認被告空言抗辯，不足採取。爰依前揭法條，堪認
    原告之主張為真實。
五、就原告丁○○、甲○○主張黃國綸於生前曾有撫育之事實，
    業據原告等提出黃國綸曾匯款予原告之生母丙○○之存款存
    根聯影本、外匯水單影本為證，並經證人戊○○到庭證稱：
    丙○○的小孩是黃國綸的，在伊帶團去歐洲時，黃國綸有拿
    錢要伊轉交給丙○○，目的好像是要給丙○○家用，黃國綸
    這樣給錢約3次等語、證人乙○○即原告生母丙○○之姐姐
    到庭證稱：丙○○生小孩的時候，黃國綸有去看小孩。平常
    也常看到黃國綸來看小孩，或打電話來問小孩的情形，小孩
    都是叫黃國綸爸爸。伊也有看過黃國綸拿錢給丙○○，表示
    這是給小孩的生活費用，約是10-20萬，是每個月都會給等
    語（以上均參見本院97年10月6日言詞辯論筆錄），原告等
    之主張經核與證人戊○○及乙○○之證述情節相符，被告僅
    空言否認，對此無法舉反證以實其說，是黃國綸生前曾對原
    告等撫育之事，堪認原告等之主張為真實。原告丁○○、甲○○請求確認其等與黃國綸間之親子關係存在，為有理由，
    應予准許。
六、本件事證已臻明確，兩造間其餘主張及舉證，經本院審酌後
    認與判決之結果不生影響，不再逐一論列，附此敘明。
七、據上論結，原告之訴為有理由，依民事訴訟法第78條，判決
    如主文。
中    華    民    國    98    年    9     月    9     日
                  家事法庭法  官  彭南元
以上正本係照原本作成。
如不服本判決，應於判決送達後20日之不變期間內，向本院提出
上訴狀。
中    華    民    國    98    年    9     月    9     日
                          書記官  譚鈺陵


司法院資訊處製作；財團法人民間司法改革基金會備份。
